臺灣高雄地方法院刑事判決　　　　　　　94年度訴字第1195號
公　訴　人　臺灣高雄地方法院檢察署檢察官
被　　　告　戊○○
　　　　　　　　　　（現在臺灣高雄第二監獄執行中）
選任辯護人　吳春生律師
上列被告因強盜等案件，經檢察官提起公訴（94年度偵字第5929
號），本院判決如下：
    主  文
戊○○共同意圖為自己不法之所有，攜帶兇器，以脅迫至使不能
抗拒，而取他人之物，累犯，處有期徒刑柒年貳月；又意圖為自
己不法之所有，而搶奪他人之動產，累犯，處有期徒刑捌月。應
執行有期徒刑柒年捌月。
    事  實
一、戊○○前於民國92年間，因竊盜案件經本院以92年度簡字第
　　3634號判決判處有期徒刑4 月確定，甫於民國93年4 月9 日
    縮刑期滿執行完畢。詎仍不知悔改，竟與一真實姓名年籍不
    詳之成年男子，共同意圖為自己不法所有，於93年10月2 日
    凌晨1 時50分許，由戊○○騎乘車號不詳之機車搭載上開成
    年男子，在高雄縣大寮鄉○○村○○路150 號前，因見乙○○1 人騎乘車號YMO-497 號之重型機車，即趨車擋在乙○○
    前方，由上開成年男子手持其所有呈長形弧狀、刀刃長度約
    58公分、客觀上足供兇器使用之不明刀械1 把指向乙○○脅
    迫其交出財物，乙○○因無法抗拒，遂由置物箱內準備取出
    皮包內之金錢，時適有其他車輛經過，渠等2 人見狀即佯作
    騎車離去，旋見無人靠近即再折返攔阻乙○○，且由上開成
    年男子再次持上開不明刀械指向乙○○脅迫其下車，乙○○
    因心生畏懼無法抗拒而下車，並由戊○○直接騎乘乙○○所
    有之機車（置物箱內有皮包1 只、新臺幣（下同）1,000 元
    及行動電話1 支）離去，上開成年男子亦騎乘戊○○原所騎
    乘之機車離開。又於94年2 月4 日晚上6 時40分許，戊○○
    另基於為自己不法所有之意圖，進入位於高雄縣大寮鄉○○
    村○○街250 巷1 號丁○○○所經營之雜貨店內，趁丁○○○坐於櫃臺旁整理東西不及防備之際，猝然打開櫃臺抽屜欲
    奪取丁○○○置於抽屜內之金錢，雖旋經丁○○○發覺而抓
    住戊○○之左手不令其離去，惟為戊○○所掙脫並逃逸無蹤
    ，嗣經乙○○、丁○○○報警循線查獲，始知悉上情。
二、案經乙○○、丁○○○訴由高雄縣政府警察局林園分局報請
    臺灣高雄地方法院檢察署檢察官偵查起訴。
    理  由
壹、程序方面：
    按被告以外之人於審判外之陳述，雖不符前4 條（指刑事訴
    訟法第159 條之1 至第159 條之4）之 規定，而經當事人於
    審判程序同意作為證據，法院審酌該言詞陳述或書面陳述作
    成時之情況，認為適當者，亦得為證據，刑事訴訟法第159
    條之5 第1 項定有明文。本案被告戊○○對於證人乙○○、
    丁○○○於警詢及偵查中所為之陳述，於本院行審判程序時
    ，均明確表示：不爭執證據能力，同意做為本案證據等語（
    本院卷第87、88頁參照），且本院審酌上開證人於警詢及偵
    查中所為陳述作成時之狀況，認為適當，依刑事訴訟法第15
    9 條之5 第1 項之規定，認為係傳聞法則之例外，應有證據
    能力。
貳、實體方面：
一、訊據被告戊○○對於前揭客觀犯罪事實均供承不諱，僅被告
    之辯護人為被告辯護稱：就本案共犯持刀一節，被告並不知
    情；又丁○○○雖在店內工作，但其現款則放置於櫃臺抽屜
    內，雖仍屬其監視範圍，但並非緊密持有中，則被告趁其不
    備之際予以拿取，應非搶奪而係竊盜等語。經查：
    (一)前揭犯罪事實，業據被告供述如前，核與告訴人乙○○於
      警詢、偵查及本院審理中（警卷第4 至10頁、偵卷第20頁
      、本院卷第89至95頁、98、99頁參照）所證述之情節相符
      ，亦與告訴人丁○○○於警詢、偵查及本院審理中（警卷
      第11至15頁、偵卷第19、20頁、本院卷第95至97頁參照）
      所證述之情節一致，並有現場照片2 張在卷可稽（警卷第
      27頁參照），堪以認定。
    (二)雖被告之辯護人為被告辯護稱：就本案共犯持刀一節，被
      告並不知情云云。惟查，被告於上開時地騎乘機車搭載某
      一真實姓名年籍不詳之成年男子，因見告訴人乙○○1 人
      騎乘機車，遂趨車擋在乙○○前方，由上開成年男子持刀
      指向乙○○脅迫其交出財物，乙○○因無法抗拒，遂由置
      物箱內準備取出皮包，時適疑有其他車輛經過，渠等2 人
      見狀即佯作騎車離去，旋見無人靠近遂再折回，並由上開
      成年男子再次持刀指向乙○○脅迫其下車，而由被告騎乘
      乙○○所有之機車離去等情，業據證人乙○○於本院審理
      時結證稱：伊下班騎車回家時，突然有一輛機車從伊後面
      騎過來，機車上有兩人，其中一人叫伊停車，因對方機車
      擋在伊機車前方，伊就停下來並下車，被告當時騎在車上
      ，坐後座的人則下車持刀指向伊，要伊把皮包拿出來，刀
      並未抵住其身體任何部位，那時剛好後面有燈光，他們以
      為有人靠近，就騎乘機車往前騎走，不到幾秒時間，他們
      又轉回來，當時伊已坐上機車準備離開，這時後座的人又
      下車持刀指向伊，態度很兇要伊下車，當時伊皮包放在機
      車置物箱裡，被告就直接將伊機車騎走，另一人則騎他們
      原來的機車離開；伊確定有看到刀子，刀是呈長形弧狀，
      持刀的人第一次拿刀指向伊，距離比較遠，態度也不是很
      強硬，而第二次拿刀指向伊時，距離就很近，態度也很強
      硬等語明確（本院卷第90至95、98頁參照），而被告於偵
      查中亦自承：當天伊要載「國仔」回家，「國仔」要伊停
      車在乙○○旁邊，並臨時起意說要行搶，伊是那時候才知
      道，當時「國仔」有拿出1 把開山刀對著那個女子等語無
      訛（偵卷第17頁參照），參以被告知悉後並未為攔阻或離
      去之行為，甚且於第1 次持刀強取財物未果，仍接續折返
      再次持刀強取被害人財物，且由被告騎乘被害人機車離去
      ，足佐被告與上開成年男子間，自始即有共同持刀強盜財
      物之犯意聯絡，故被告辯護人上開辯詞，尚不足採。又被
      告雖於本院審理中供稱上開成年男子為丙○○，惟經本院
      於審理中經訊據丙○○則堅詞否認，且告訴人乙○○於本
      院審理中亦指認丙○○非當日持刀之人，復查無其他證據
      足資證明丙○○有與被告共同為此部分之犯行，是尚難僅
      憑被告之供述即遽認丙○○為本案共犯，亦附此敘明。
    (三)又被告之辯護人另為被告辯護稱：丁○○○雖在店內工作
      ，但其現款則放置於櫃臺抽屜內，並非在其緊密持有中，
      則被告趁其不備之際予以拿取，應係竊盜而非搶奪云云。
      惟按搶奪罪係指公然奪取而言，若係乘人不備竊取他人所
      有物，並非出於公然奪取者，自應構成竊盜罪；竊盜罪與
      搶奪罪之主觀要件，雖均須意圖為自己或第三人不法之所
      有，但其客觀條件，一則乘人不知而竊取他人之物，一則
      係乘人不備或不及抗拒而掠取財物，二者構成要件不盡相
      同（最高法院22年度上字第1334號判例、58年度台上字第
      1229號判決意旨參照）。經查，被告於上揭時地，趁告訴
      人丁○○○不備之際，公然取走丁○○○店內櫃臺抽屜裡
      之現金2,000 元等情，業據證人丁○○○本院審理時結稱
      ：伊的店是在三角窗，有兩個門，分別是前門及後門，當
      時伊坐在櫃臺旁整理東西，被告進入伊店內，伊轉頭看到
      被告時，被告正要打開抽屜，當被告打開抽屜時，伊立即
      走到櫃臺旁，被告用右手抓住抽屜裡的錢，伊用手抓住被
      告的左手，大喊抓賊，被告一直掙脫，後來伊抓不住讓被
      告掙脫成功，被告手中抓著100 元的鈔票共約2,000 元離
      去等語明確（本院卷第96頁參照），而參諸告訴人上開雜
      貨店照片，該雜貨店係採開放式經營方式（警卷第27頁參
      照），則雜貨店於營業時間本即處於任何人皆得自由進出
      之公然狀態，復現金放置於告訴人丁○○○店內櫃臺抽屜
      裡，尚屬告訴人丁○○○之實力支配範圍，則被告逕行取
      走抽屜內之現金，顯係趁人不備之際而掠取財物，是被告
      之辯護人所辯此節，亦無可採。至關於被告所搶得之現金
      數額，證人丁○○○證稱被搶走之金額約2,000 元，惟被
      告卻供稱由抽屜內取走之金額為2,500 元云云，查告訴人
      丁○○○對被告搶走之現金數額約2,000 元一節，始終證
      述一致，而被告於本院審理中對於上開搶得金額則不甚肯
      定（本院卷第219 頁參照），參以告訴人對自身所被搶走
      之現金數額應較為清楚，是此部分應以證人丁○○○所證
      述為可採，併此敘明。綜上所述，本件事證明確，被告前
      揭犯行，洵堪認定。
二、按刑法第321 條第1 項第3 款所謂之兇器，其種類並無限制
    ，凡客觀上足對人之生命、身體、安全構成威脅，具有危險
    性之兇器均屬之，且祇須犯案時攜帶此種具有危險性之兇器
    為已足，並不以攜帶之初有行兇之意圖為必要（最高法院79
    年臺上字第5253號判例意旨參照），查本案共犯即某一姓名
    年籍不詳之成年男子所持以共同強盜之刀械，呈長形弧狀，
    刀刃約58公分，業經證人乙○○於本院審理中證述在卷，且
    經其繪製上開刀械之形狀在卷可參（本院卷第92至94、100
    頁參照），是上開刀械要屬兇器無疑；至證人乙○○及被告
    於本院審理中均陳稱上開刀械為開山刀等語，惟上開刀械既
    未扣案，亦未送經鑑定，是尚難僅憑證人之證述及被告之供
    述即遽認上開刀械為開山刀，併此敘明。是被告戊○○與上
    開成年男子共同持刀強盜告訴人乙○○之犯行，係犯刑法第
    330 條第1 項（犯強盜罪而有第321 條第1 項第3 款之情形
    ）之攜帶兇器強盜罪；其搶奪告訴人丁○○○現金之犯行，
    則係犯同法第325 條第1 項之搶奪罪。公訴意旨認被告與上
    開成年男子共同持刀強盜告訴人乙○○之犯行，係犯刑法第
    328 條第1 項之普通強盜罪，容有誤會，惟此部分業據蒞庭
    檢察官當庭變更起訴法條，爰併予敘明。又被告就持刀強盜
    告訴人乙○○之犯行，與上開成年男子間有犯意聯絡及行為
    分擔，應論以共同正犯。而被告所犯上開二罪間，犯意各別
    、行為互殊，觸犯構成要件相異之罪名，自應分論併罰。查
    被告前於92年間，因竊盜案件經本院以92年度簡字第3634號
    判決判處有期徒刑4 月確定，甫於民國93年4 月9 日縮刑期
    滿執行完畢等情，有臺灣高等法院被告前案紀錄表、臺灣高
    雄地方法院檢察署被告之刑案資料查註紀錄表在卷可稽，其
    受有期徒刑執行完畢，5 年內再犯本件最重本刑為有期徒刑
    以上之罪，均為累犯，應分別依刑法第47條規定加重其刑。
    爰審酌被告正值青壯，不知憑一己之力謀生，竟以前開方式
    強盜、搶奪財物，所為實不足取，且造成被害人精神及財產
    上之損害非輕，犯罪情節實屬重大，惟念其事後坦承犯行，
    犯後態度尚可，且於強盜過程中並未傷及他人，足見其良心
    未泯等一切情狀，分別量處如主文所示之刑，並定其應執行
    刑，以示懲儆。至本案共犯即上開之成年男子持以為前開共
    同強盜犯行之刀械1 把，雖係共犯所有供犯罪所用之物，但
    並未扣案，復無證據證明仍屬存在，故不為沒收之諭知，併
    此敘明。
據上論斷，應依刑事訴訟法第299 條第1 項前段，刑法第28條、
第325 條第1 項、第330 條第1 項、第47條、第51條第5 款，判
決如主文。
本案經檢察官甲○○到庭執行職務。
中　　華　　民　　國　  　94　　年　   12　月　   6 　日
                  刑事第四庭    審判長法　官 郭玫利
                                      法　官 陳明呈
                                      法　官 陳振嘉
如不服本判決，應於判決送達後10日內，向本院提出上訴狀。
以上正本證明與原本無異。
中　　華　　民　　國　  　94　　年　   12　月　   6 　日
                                      書記官 顏宗貝
附錄本判決論罪科刑法條全文：
刑法第325條第1項
意圖為自己或第三人不法之所有，而搶奪他人之動產者，處6 月
以上5 年以下有期徒刑。
刑法第條328條第1項
意圖為自己或第三人不法之所有，以強暴、脅迫、藥劑、催眠術
或他法，至使不能抗拒，而取他人之物或使其交付者，為強盜罪
，處5年以上有期徒刑。
刑法第330條第1項
犯強盜罪而有第321 條第1 項各款情形之一者，處7 年以上有期
徒刑。
前項之未遂犯罰之。
刑法第321條第1項第3款
犯竊盜罪而有左列情形之一者，處6 月以上、5 年以下有期徒刑
：
三  攜帶兇器而犯之者。
